【裁判字號】    99,交抗,933
【裁判日期】    991020
【裁判案由】    聲明異議
【裁判全文】
臺灣高等法院臺中分院刑事裁定         99年度交抗字第933號
抗  告  人
即受處分人  甲○○
上列抗告人因違反道路交通管理處罰條例案件，不服臺灣彰化地
方法院中華民國99年9月20日所為裁定（99年度交聲字第615號）
，提起抗告，本院裁定如下：
    主  文
抗告駁回。
    理  由
一、抗告意旨如附件一抗告狀影本內容所載。
二、原裁定意旨如附件二裁定書內容所載。
三、按，受處分人，不服道路交通管理處罰條例第8條主管機關
    所為之處罰，得於接到裁決書之翌日起20日內，向管轄地方
    法院聲明異議，此有道路交通管理處罰條例第87條第1項規
    定可資參照。又依前開規定向管轄法院聲明異議之期間，自
    裁決送達之翌日起算，並得依法扣除在途期間及聲請回復原
    狀。次按，交通法庭認聲明異議不合法律上之程式或其異議
    權已喪失者，應以裁定駁回之，但其不合法律上之程式可補
    正者，應先定期命為補正，逾期不補正者，即予駁回，此亦
    有道路交通案件處理辦法第12條、第18規定參照。故受處分
    人自應於上開規定期間內向法院聲明異議，倘受處分人逾期
    異議，即於法不合，法院自應裁定駁回。再按處理違反道路
    交通管理事件，有關文書送達之程序，依行政程序法之規定
    ，違反道路交通管理事件統一裁罰基準及處理細則第5條定
    有明文。
四、經查：
（一）抗告人即受處分人甲○○（下稱抗告人）騎乘車牌號碼KI
      E-026號重型機車於民國97年11月16日下午3時29分許，行
      經彰化縣溪湖鎮○○路與銀錠路口時，因「酒後駕車，經
      酒精濃度測定呼氣值達0.75MG/L，超過標準值」違規，經
      員警依法以彰警交字舉發Ｚ000000000號舉發違反道路交通
      管理事件通知單掣單舉發。嗣原處分機關於99年5月10 日
      依道路交通管理處罰條例第35條第1項第1款規定，於民國
      99年5月10日以彰監四字第裁63-Ｚ000000000號裁決書，裁
      處抗告人即稱抗告人罰鍰新臺幣45,000元（駕照部分已另
      筆註銷在案），此有彰化縣警察局舉發違反道路交通事件
      管理通知單、原處分機關裁決書、送達證書、個人基本資
      料查詢結果各1份在卷可稽（見原審卷第5、6頁）。嗣後
      原處分機關將該裁決書由郵政機關以郵務掛號方式送達該
      裁決書至抗告人前開戶籍地址即彰化縣秀水鄉○○街92巷
      47號，於99年5月11日由抗告人本人收受等節，有送達證
      書影本1份在卷可稽（見原審卷第13頁），足認本件原處
      分機關業已於99年5月11日為合法送達。
（二）按法院受理有關交通案件，關於聲明異議之處理，準用刑
      事訴訟法之規定，道路交通管理處罰條例第89條、道路交
      通事件處理辦法第4條第1項定有明文。故法院就起訴之案
      件，須先就程序法上為形式之審理，調查起訴之要件是否
      具備，再進為實體上之審理，若起訴欠缺訴訟要件，即應
      為程序上之判決，無庸審查其實體事項，而為實體裁判之
      必要（本院99年度交抗字第729號裁定意旨參照）。
（三）本件抗告人如欲對原處分機關上開裁決不服而欲聲明異議
      者，依上開說明，應於上開裁決書送達翌日起二十日內為
      之（由99年5月11日翌日起算20日，即須於99年5月31日前
      聲明異議），而抗告人之送達地為彰化縣秀水鄉，依法得
      扣除在途期間2日（須於99年6月2日前聲明異議），惟抗
      告人於本件裁決書合法送達後遲至99年6月9日始具狀向原
      處分機關聲明異議，此有抗告人聲明異議狀上有原處分機
      關公文收文專用章可資為憑（見原審卷第3頁）。綜上，
      抗告人所為聲明異議顯已逾法定期間（包括道路交通管理
      處罰條例第87條第1項所定之20日不變期間，及2日之在途
      期間），可認不合法律上之程式，且無從補正，自應予以
      駁回。
（四）綜上所述，本件原審法院以抗告人提起本件異議已逾法定
      不變期間，其異議權已喪失，因而將抗告人其聲明異議不
      經實體裁判，以程序上裁定駁回，經核於法並無違誤。抗
      告人其抗告意旨仍以一罪不二罰之理由為據，提起本件抗
      告，並無理由，應予駁回。
五、據上論結，應依道路交通案件處理辦法第26條、刑事訴訟法
    第412條，裁定如主文。
中    華    民    國    99    年    10    月    20    日
            刑事第三庭   審判長法  官  王  增  瑜
                               法  官  唐  光  義
                               法  官  曾  佩  琦
以上正本證明與原本無異。
本件不得再抗告。
                               書記官   陳  玫  伶
中    華    民    國    99    年    10    月    20    日

司法院資訊處製作；財團法人民間司法改革基金會備份。
